【裁判字號】    90,上更(一),409
【裁判日期】    900629
【裁判案由】    偽造有價證券
【裁判全文】
臺灣高等法院刑事判決                          九十年度上更(一)字第四九號
    上  訴  人  臺灣臺北地方法院檢察署檢察官
    被      告  乙○○
    指定辯護人  本院甲○辯護人
右列上訴人因被告偽造有價證券案件，不服臺灣臺北地方法院八十七年度訴緝字第一
○九號，中華民國八十七年六月卅日第一審判決（起訴案號：臺灣臺北地方法院檢察
署八十四年度偵字第一五九八一號），提起上訴，經判決後，由最高法院發回更審，
本院判決如左：
    主  文
原判決撤銷。
乙○○意圖供行使之用，而偽造有價證券，處有期徒刑壹年拾月，緩刑伍年，偽造嘉
關企業股份有限公司盧新起名義簽發ＡＡ0000000號華僑商業銀行永和分行支
票壹紙沒收。
    事  實
乙○○於民國八十三年十月間，偕同丙○○等人前往韓國卡西諾CASINO觀光賭場遊樂
，受託統籌處理丙○○等人所交付之賭本。同月十六日，因賭場帳務人員作業疏失，
致使丙○○等人所有賭本悉遭另向乙○○洽商提供信用額度參賭之旅客吳松碧一人賠
盡。嗣經丙○○於同年月十八日晚上結算賭博結果，發覺上情，要求乙○○還款善後
。乙○○原據吳松碧於賭輸後交付華僑商業銀行永和分行支票一紙，（票號ＡＡ00
00000），蓋妥「嘉關企業股份有限公司盧新起」名義發票印章，並記載發票日
期八十三年九月十六日，據其與吳松碧所為約定，須俟二人結算所欠款項之後，始得
填寫票面金額，但因丙○○等人交涉甚急，遂為取信彼等，除承諾回國後還款之外，
當場意圖供行使之用，未先與吳松碧彙算並獲合法授權，即擅自以前述尚未完成登載
之票據擅自填入票面金額新臺幣四百零五萬元，親自背書交付丙○○而為擔保。嗣因
吳松碧疑遭詐賭拒絕清償，丙○○向乙○○索討無著，提示前述支票，查悉該支票帳
戶早已拒絕往來，所蓋發票人印鑑亦不相符，因而訴由臺灣臺北地方法院檢察署檢察
官偵查起訴。
    理  由
一認定犯罪事實所憑之證據及理由：
  (一)被告於本院審理中，業已坦認上述未經彙算授權、擅自簽發支票之事實（本院審
    判筆錄第五頁）。
  (二)前述自白，與告訴人丙○○指訴內容核無不符，並有偽造支票及退票理由單影本
    在卷足憑（偵字三六七七號卷第六頁至第八頁），
  (三)證人即嘉關企業股份有限公司負責人盧新進於本院前審證稱：其與被告互不相識
    ，該公司空白支票曾經遭竊，本案支票上之印章亦非真正。所為證言，並有該公
    司之華僑商業銀行支票存款開戶申請書、變更登記事項卡影本附卷可為佐證（上
    訴卷第四六頁、第廿三頁以下）。
  (四)證人吳松碧自承當日並未帶錢而由被告提供信用額度兌換籌碼賭博（偵字三六七
    七號卷第廿六頁）。是被告陳述在吳松碧誤將告訴人等所有賭本賠盡之後，向其
    取得本案未經完成填載支票以供彙算賠償之擔保，核於常理並無不合。至於吳松
    碧在偵查中雖否認交付該支票予被告，但事關何人涉犯偽造有價證券之罪責，該
    證人與被告與吳松碧二人之利害關係相反，自難期其盡為客觀公平之陳述，所為
    不利於被告部分之陳述即不能遽予採信，併予指明。
二對於被告辯解之判斷：
  (一)被告辯稱：簽發支票當時，疏未辨認票面所蓋發票人印文，誤信吳松碧有權同意
    簽發，且其既在支票上背書，顯然並無偽造有價證券之故意云云。
  (二)惟查：刑法上之偽造有價證券罪，只須意圖供行使之用，未獲合法授權，而擅自
    以他人名義簽發有價證券，即可成立。本案支票發票人並未概括授權被告填寫支
    票金額，被告亦自承吳松碧交付支票時尚未完成填載、須待二人結算之後再行填
  寫票面金額，已如前述，是其明知未經彙算而擅為填載，故意偽造支票之犯行已
    臻明確，不因當時不知該支票確切來歷或是否得悉業已拒絕往來戶而受影響，亦
    不得因曾在所偽造之票據上背書而異其法律上之判斷。
三撤銷改判之理由：
  (一)撤銷原判決之理由：
    原審未就被告未獲合法授權、擅自簽發票據之犯罪構成要件詳予勾稽，僅以(1)證
    人吳松碧所為不利於被告之證詞，尚有合理性之懷疑存在，(2)告訴人並未親見被
    告於支票上加蓋發票人印鑑，(3)被告既在支票上背書，應無為卸免票款債務而偽
    造支票之動機等等無涉終局犯罪判斷事項為由，遽予諭知無罪，尚有未洽。檢察
    官據此上訴，指摘原判決適用法則不當，為有理由，應由本院撤銷改判。
  (二)自為判決之論罪科刑理由：
    1.被告所為，觸犯刑法第二百零一條第一項之罪。行使偽造有價證券之低度行為
      ，為處罰較重之偽造犯行所吸收，不另論罪。
    2.本案糾紛之所以發生，肇因於韓國賭場作業疏失，誤將告訴人等之賭本金額轉
      入向被告洽借信用額度之賭客吳松碧帳內，因而遭吳松碧全數賭輸，被告身在
      國外，因告訴人等提出交涉索賠，情急簽發系爭支票示信，原冀返國從容處理
      ，終以吳松碧疑遭詐賭、翻悔拒賠，而致告訴人提示票據不獲支付。所犯出於
      特殊情狀，客觀上足以引起一般同情，犯罪情狀顯可憫恕，認為科處法定最低
      度刑仍嫌過重，依刑法第五十九條酌減其刑。
    3.審酌被告因前述特殊原因，失慮觸法，其擅自簽發支票之目的，止於一時應急
      示信，既經親自於票據上背書，返國之後復另將不動產所有權狀及印鑑章交付
      告訴人設定抵押權，積極處理相關債務，顯見自始無意逃避責任，態度尚屬良
      好等一切情狀，認宜量處如主文所示之刑，並沒收所偽造之有價證券。
    4.被告未曾受有期徒刑以上刑之宣告，有本院被告全國前案紀錄表在卷可憑，經
      此科刑教訓，當能知所警惕而不致再犯。所宣告之有期徒刑，以暫不執行為適
      當，併予宣告緩刑五年，以啟自新。
五適用之法條：
  (一)刑事訴訟法第三百六十九條第一項前段、第三百六十四條、第二百九十九條第一
    項前段。
  (二)刑法第二百零一條第一項、第五十九條、第七十四條第一款、第二百零五條。
  (三)罰金罰鍰提高標準條例第一條前段。
本案經檢察官楊楚猛到庭執行職務
中    華    民    國      九十      年      六      月      廿九      日
臺灣高等法院刑事第廿庭
                                  審判長法  官  葉  麗  霞
                                        法  官  余  來  炎
                                        法  官  林  勤  綱
右正本證明與原本無異。
如不服本判決應於收受送達後十日內向本院提出上訴書狀，其未敘述上訴之理由者並
得於提起上訴後十日內向本院補提理由書（均須按他造當事人之人數附繕本）。
                                        書記官  鐘  麗  芳
中    華    民    國      九十      年      七      月       二       日
附錄本案論罪科刑法條全文
刑法第二百零一條第一項：
意圖供行使之用，而偽造、變造公債票、公司股票或其他有價證券者，處三年以上十
年以下有期徒刑，得併科三千元以下罰金。


司法院資訊處製作；財團法人民間司法改革基金會備份。
